【裁判字號】    89,上訴,407
【裁判日期】    890712
【裁判案由】    違反著作權法
【裁判全文】
台灣高等法院台中分院刑事判決                民國八十九年度上訴字第四○七號
    上  訴  人  台灣台中地方法院檢察署檢察官
    被      告  乙○○
右上訴人因被告違反著作權法案件，不服台灣台中地方法院中華民國八十八年十二月
九日第一審判決（民國八十八年度訴字第一一五三號，起訴案號：台灣台中地方法院
檢察署民國八十八年度偵字第九八七四號），提起上訴，本院判決如左：
    主      文
上訴駁回。
    理      由
一、公訴意旨略以：被告乙○○係台中市○○○街五十五「雪莉ＰＵＢ」之負責人，
    自民國（下同）八十七年十二月中旬起，在「雪莉ＰＵＢ」，明知「夕陽山外山
    」、「港邊甘是男性傷心的所在」等歌曲，為他人享有著作權之歌曲，竟未經享
    有著作權之告訴人丙○○○股份有限公司許可，擅自將前揭歌曲以家用電腦伴唱
    機公開播送供客人點唱，並以此為常業。嗣於八十八年四月七日二十時四十五分
    許，為警在上址當場查獲，扣得收錄「夕陽山外山」、「港邊甘是男性傷心的所
    在」等歌曲之電腦伴唱機一台、遙控器一支、點歌單二張。因認被告涉犯著作權
    法第九十四條之罪嫌云云。
二、按犯罪事實，應依證據認定之，無證據不得推定其犯罪事實，又不能證明被告犯
    罪者，應諭知無罪之判決，刑事訴訟法第一百五十四條、第三百零一條第一項分
    別定有明文；另事實之認定，應憑證據，如未能發現相當證據，或證據不足以證
    明，自不能以推測或擬制之方法，以為裁判基礎，最高法院四十年台上字第八六
    號判例參照。
三、公訴人認被告涉有前揭犯嫌，無非以為警查扣之電腦伴唱機中確有收錄「夕陽山
    外山」、「港邊甘是男性傷心的所在」等歌曲，及告訴人公司之市場調查員張良
    濟曾至該店消費點唱過該等歌曲為其論據。訊據被告乙○○固坦承其為「雪莉Ｐ
    ＵＢ」之負責人，及於八十七年十二月間購入該電腦伴唱機放置在店內使用等情
    ，惟堅決否認有何右揭犯行，辯稱：伊向點將家公司購買時，點將家公司告稱可
    以在店內使用，該二首歌曲沒有被點唱過，取締當天是取締人員自己播放，當天
    並沒有營業等語。
四、經查：
    (一)告訴人於偵查中提出之「著作財產權讓與證明書」（見偵查卷第二十四頁），
      告訴人所有之上開二首歌曲，係自寶麗金音樂出版管理股份有限公司讓與而來
      ，而該讓與契約之標的為「詞、曲音樂著作財產權」，從而可知告訴人對該二
      首歌曲所享有者為音樂著作財產權。
    (二)又電腦伴唱機業者如僅被音樂著作權人授權「家用重製權」，不可「公開播送
      、公開上映、公開演出」，則電腦伴唱機業者本來即只可銷售於「家用」市場
      ，不可銷售於「營業埸所」市場，以符合當初音樂著作權人依授權利用之「地
      域」、「內容」、「利用方法」之不同，為不同之授權，達到市埸區隔之目的
      。
    (三)再者，所謂「公開演出」，係「指以演技、舞蹈、歌唱、彈奏樂器或其他方法
      向現場之公眾傳達著作內容。以擴音器或其他器材，將原播送之聲音或影像向
      公眾傳達者，亦屬之。」著作權法第三條第一項第九款定有明文。從而，所謂
      「公開演出」，非只限於消費者演唱歌曲之行為，亦包括業者以「視聽機」上
      映視聽著作時，同時「播放音樂」伴奏之行為，是以，縱使無人演唱歌曲，Ｋ
      ＴＶ等業者將伴唱帶（或電腦伴唱機）內歌曲播出之行為（有音樂傳出），亦
      構成公開演出。
    (四)因此，「家用」版之電腦伴唱機如使用於營業場所，其播放行為，或利用不知
      情之客人演唱者，均屬以公開演出之方法侵害他人之音樂著作財產權。
    (五)然而，右揭論述均係實體法上之概念，至於刑事程序法上之「證據裁判主義」
      「無罪推定原則」，則不應於違反著作權法案件，即有所更易、鬆動（從而，
      若為節省業者之查緝成本、提高查緝成效，欲就「擺設家用版電腦伴唱機於營
      業場所供消費者使用，不待點唱特定歌曲」之行為，即予定罪者，則係立法論
      之範疇，非司法者所考慮之問題）。是以：
      被告固坦承自八十七年十二月間起即以該伴唱機供客人消費點唱，惟尚不得
        據此推測被告在該期間曾公開演出過該二首歌曲。
      又告訴人雖提出其外務員張良濟於八十八年四月二日前往「雪莉ＰＵＢ」消
        費之收據及點歌單各一紙，證明確曾點唱過「港邊甘是男性傷心的所在」歌
        曲，但因張良濟係告訴人代理人，有本案之告訴狀一件在卷可稽，其為調查
        取締之目的，而至被告營業場所點唱上開歌曲，張良濟乃係有權「公開演出
        」之人，非不知情而遭被告利用之第三人，尚難認張良濟之點唱行為，有侵
        害告訴人音樂著作財產權之事實。
      至於警方於八十八年四月七日為調查之目的，而至右揭處所點唱，則屬刑事
        偵查之作為，亦難認有何侵害告訴人音樂著作財產權之事實。
五、此外，復查無其他積極證據足認被告有何侵害告訴人音樂著作財產權之事實，原
    審以被告之犯罪不能證明而為無罪之判決，核無違誤。檢察官上訴意旨仍執前詞
    ，執以指摘原判決違誤，非有理由，應予駁回。
六、據上論斷，應依刑事訴訟法第三百六十八條，判決如主文。
本案經檢察官甲○○到庭執行職務。
中      華      民      國    八十九    年      七      月      十二    日
                                  台灣高等法院台中分院刑事第八庭
                                        審判長法  官  羅  得  村
                                              法  官  古  金  男
                                              法  官  林  輝  煌
右正本證明與原本無異。
如不服本判決應於收受送達後十日內向本院提出上訴書狀，其未述上訴之理由者並
得於提起上訴後十日內向本院補提理由書（均須按他造當事人之人數附繕本）。
                                              書記官  劉  恒  宏
中    華      民      國    八十九    年      七      月      十三    日
                                                                        Ｃ


司法院資訊處製作；財團法人民間司法改革基金會備份。
